【裁判字號】    99,台上,2269
【裁判日期】    990415
【裁判案由】    違反毒品危害防制條例
【裁判全文】
最高法院刑事判決            九十九年度台上字第二二六九號
上  訴  人  甲○○
選任辯護人  林俊宏律師
上列上訴人因違反毒品危害防制條例案件，不服台灣高等法院中
華民國九十九二月十一日第二審判決（九十九年度上訴字第一一
四號，起訴案號：台灣台北地方法院檢察署九十八年度偵字第一
二０二六號），提起上訴，本院判決如下：
    主  文
上訴駁回。
    理  由
按刑事訴訟法第三百七十七條規定，上訴於第三審法院，非以判
決違背法令為理由，不得為之。是提起第三審上訴，應以原判決
違背法令為理由，係屬法定要件。如果上訴理由書狀並未依據卷
內訴訟資料，具體指摘原判決不適用何種法則或如何適用不當，
或所指摘原判決違法情事，顯與法律規定得為第三審上訴理由之
違法情形，不相適合時，均應認其上訴為違背法律上之程式，予
以駁回。本件上訴人甲○○上訴意旨略謂：(一)、本件案發之時，
係警員分騎二輛機車，將上訴人圍住、盤查，於查驗身分、交還
國民身分證後，既未告知上訴人得拒絕搜索之旨，且不出示其警
員證件，逕行搜索上訴人隨身所攜之手提袋，然則當時上訴人甫
施用毒品，藥效持續發作，根本欠缺自願性同意搜索之能力，況
係面臨警員之強勢作為，壓力甚大，無法拒絕，當認係受違法搜
索。尤以上訴人原有五百度之近視，且現場燈光昏暗，又乏足供
書寫之平台，警員亦坦言係在搜出違禁物，將上訴人上手銬之後
，始要求上訴人書具搜索同意書，此由該同意書上之筆跡並非上
訴人親寫，即可證明，益見警員所為，並不符合法定程序，取得
之毒品諸物，應不具有證據能力，原判決仍採為認定上訴人犯罪
之依據，自非適法。(二)、上訴人係在施用毒品後，藥效發作、意
識不清之情況下，遭警員以可代向檢察官求情准予交保為詞，利
誘、詐欺使上訴人同意進行夜間詢問，且持續數小時，疲勞不堪
，實受不正取供，所為之自白，依法即無證據適格，嗣後進行之
檢察官偵查與羈押庭值日法官訊問，均延續上揭恐懼、壓抑之警
詢氣氛，各該筆錄同非適格證據。第一審法院雖勘驗偵訊錄音光
碟，認為上訴人在全程十二分鐘，自己站立，不須支撐、攙扶，
判斷意識清楚。然則上情祇足認為生理無異，豈能逕謂心智正常
？原審未加糾正，有違經驗法則。(三)、上訴人實因台北房屋租期
已屆，又即將入伍服役，必須返回台東，唯恐毒癮再起，難覓貨
源，乃一次大量購進備用，其中磅秤係防免賣方斤兩不足之需，
原判決卻逕採上訴人先前不實之自白，認定上訴人係出於販售牟
利之意思而販入毒品，顯然以擬制、臆測之方式，認定上訴人犯
販賣毒品之重罪，有違證據裁判法則。(四)、原審既不就系爭搜索
同意書上之上訴人署押部分，鑑定是否確為上訴人親筆字跡，復
不傳喚上訴人所謂央請幫忙覓尋毒品買方之「小郭」到庭查明有
無其事，遽行判決，非無證據調查職責未盡之違失云云。惟查：
(一)、警員固屬行政人員（特種行政人員），亦係實施刑事訴訟程
序之公務員，衡諸犯罪之發覺，通常隨證據之浮現而逐步演變，
可能原先不知有犯罪，卻因行政檢查，偶然發現刑事犯罪，是欲
硬將此二種不同程序截然劃分，即不切實際。從而，警員依警察
職權行使法或警察勤務條例等法律規定執行臨檢、盤查勤務工作
時，若發覺受檢人員行為怪異或可疑，有相當理由認為可能涉及
犯罪，自得進一步依據刑事訴訟法之相關規定執行搜索。而刑事
訴訟法第一百三十一條之一所定：「搜索，經受搜索人出於自願
性同意者，得不使用搜索票。但執行人員應出示證件，並將其同
意之旨記載於筆錄。」學理上稱為自願性同意搜索，此自願性同
意之事實，固應由執行搜索之人員負責舉證，一般係以提出受搜
索人出具之同意書證明之，然如逕依上揭但書規定，於警詢筆錄
或搜索扣押證明筆錄之適當位置，將該同意之旨記載後，由受搜
索人在旁簽署或按捺指印予以確認，均無不可；又倘該執行搜索
之人員，係穿著警察制服之員警，一望即明身分，即不生違背出
示證件與否之問題；再其徵詢及同意之時機，祇須在搜索開始之
前表明為已足，非謂受搜索人必須先行填具自願受搜索同意書，
方得進行搜索，自無許受搜索人事先同意，卻因遭搜出不利之證
物，遲於審判中指稱自願性搜索同意書之出具，係在搜索完成之
後，翻言並非事先同意。本件原判決理由壹－二內，已詳細說明
承辦警員黃奇仁、郭國良一致證稱其等係穿著警察制服，獲得上
訴人明示同意而執行搜索，完成後，上訴人仍同意並出具自願受
搜索同意書（黃奇仁尚稱：當時係騎警用機車，閃警示燈，執行
巡邏勤務，見上訴人深夜在巷內徘徊，乃趨前盤查，上訴人拿證
件時手發抖，而另手拿一提袋，甚為可疑，經詢以可否打開手提
袋檢查有無不該帶之物品，上訴人回稱「好」，便自己打開，發
現有搖頭丸；郭國良另謂：巡邏時有攜帶警用無線電和槍，在巷
口發現上訴人閃躲警車，動作怪異，盤查時手發抖，更覺可疑，
始徵詢是否同意搜索，上訴人說可各等語。上訴人當庭直承確因
手發抖而被要求打開手提袋，乃配合警員，自己打開袋內書狀盒
子，顯出毒品等物），縱然上訴人爭執系爭自願受搜索同意書上
之署押並非親簽筆跡，但坦承指紋無訛，衡諸上訴人實無神智不
清（此部分詳後述；上訴人更直言：伊打開手提袋後，「騙」員
警說這是一本書，益見心智無缺，思慮周密），所處者復係台北
市內多數不特定人得共見共聞之公共場所，上訴人且不否認警員
無何施用強暴、脅迫、隱匿身分之不正手段，迫令自主意志屈服
之情形，違法搜索之說，要無可採，筆跡鑑定，亦無必要。經核
於法並無不合。(二)、證據之取捨及其證明力之判斷與事實之認定
，俱屬事實審法院自由判斷裁量之職權，此項自由判斷職權之行
使，倘不違背客觀存在之經驗法則及論理法則，即無違法，觀諸
刑事訴訟法第一百五十五條第一項規定甚明，自無許當事人任憑
己意，指摘為違法，而據為上訴第三審之適法理由。且法院憑以
認定犯罪事實之證據，並不悉以直接證據為限，即綜合各種直接
、間接證據，本於推理作用，為其認定犯罪事實之基礎，並非法
所不許。又同法第三百七十九條第十款所稱應於審判期日調查之
證據，係指與待證事實有重要關係，在客觀上認為有調查之必要
性，為認定事實、適用法律之基礎而言，如事實並無不明，自毋
庸為無益之調查，亦無證據調查未盡之違法可言。原判決既首先
指出黃奇仁、郭國良已到庭一致堅稱絕無以利誘等不正方法取供
等語，參諸上訴人在警詢時，即就其購買毒品之對象、時間、地
點、分量、價額、欲行出售之價格等各項內容，縷述綦詳，在偵
查中，尚供出欲請「小郭」介紹買家，其手機聯絡簿中代號「酒
」者，即為「小郭」；在聲押庭值日法官訊問時，除仍為相同上
情陳述外，更直言伊當時職業為酒店經紀，存款餘額僅新台幣（
下同）二千七百元各等語，皆具體而微，非他人所能隨意羅織編
纂，尤以第一審勘驗上訴人之上揭內勤檢察官偵訊光碟，結果發
現上訴人在全程十二分鐘，係自己站立應訊，毋庸他人支撐或攙
扶，且無搖晃之情形，答訊速度既快，又能切中問題，毫無遲頓
或答非所問，甚至就檢察官數度重複之訊問，咸能重複確認答語
，並詳加解釋，尚且主動說明所稱毒品進價之計算，每包重量不
含包裝袋，要求更正載明，經檢察官明告以將以販賣毒品罪名聲
請羈押時，上訴人仍主動詢問相關之羈押程序，有該勘驗筆錄可
徵，而此偵訊筆錄內容與其實際進行情形相符，亦和警詢筆錄及
聲押庭值日法官訊問筆錄無異，足見此等自白咸係出於任意性陳
述，具有證據能力；扣案物品之鑑定書，因皆符合法律規定，亦
得為適格證據。再依憑上訴人迭在警詢、偵查及聲押庭值日法官
訊問時，坦承意圖販售搖頭丸等毒品，以Ｋ他命一克（不含袋）
二百五十元，MDMA一顆三百五十元之進價，前者欲以三百至三百
五十元，後者欲以四百至四百五十元為售價，央請其手機聯絡簿
中代號「酒」之「小郭」者，介紹買家，未及售出，即為警查獲
之自白；扣案之九十六顆搖頭丸及八包Ｋ他命；足供販賣毒品用
之電子磅秤一台、分裝袋七十一個、手機（含SIM 卡）一支；鑑
驗出搖頭丸屬管制之第二級毒品MDMA、Ｋ他命係列管之第三級毒
品愷他命之鑑定書二份等證據資料，乃認定上訴人有如原判決事
實欄所載之犯行，因而維持第一審依想像競合犯，論上訴人以較
重之販賣第二級毒品罪刑（處有期徒刑十年）之判決，駁回上訴
人之第二審上訴。對於上訴人僅承認向他人以上揭進價購入扣案
之諸多毒品，而矢口否認犯販賣毒品之重罪，所為純供自己施用
，無出售之意云云之辯解，如何係翻異避就之飾詞，不足採信，
亦據卷內訴訟資料詳加指駁、說明。所為之事實認定及得心證理
由，俱有各證據資料存卷可稽，自形式上觀察，並不違背客觀存
在之經驗法則或論理法則，且事證業臻明確。上訴意旨置原判決
已明白論斷之事項於不顧，就屬原審採證認事職權之適法行使，
任憑己意指摘為違法，猶為單純之事實爭辯，殊難認為適法之第
三審上訴理由。依上說明，應認其上訴為違背法律上之程式，予
以駁回。
據上論結，應依刑事訴訟法第三百九十五條前段，判決如主文。
中    華    民    國  九十九  年    四    月   十五   日
                      最高法院刑事第十庭
                          審判長法官  花  滿  堂
                                法官  黃  正  興
                                法官  陳  東  誥
                                法官  林  錦  芳
                                法官  洪  昌  宏
本件正本證明與原本無異
                                      書  記  官
中    華    民    國  九十九  年    四    月   十九   日
                                                     Ｍ

司法院資訊處製作；財團法人民間司法改革基金會備份。
